臺灣基隆地方法院基隆簡易庭民事判決
原　　　告　有限責任基隆第一信用合作社
法定代理人　丙○○
訴訟代理人　丁○○
被　　　告　甲　○
訴訟代理人　乙○○
被　　　告　戊○○
訴訟代理人　己○○
上列當事人間請求給付借款事件，本院於民96年 9月27日言詞辯
論終結，判決如下：
    主  文
被告應連帶給付原告新臺幣貳拾參萬壹仟伍佰陸拾柒元，及自民
國九十四年十月二日起至清償日止，按週年百分之十二點八七五
計算之利息，暨自民國九十四年十一月三日起至清償日止，逾期
在六個月以內者，按上開利率百分之十，逾期在六個月以上者，
就超過部分按上開利率百分之二十計算之違約金。
訴訟費用新臺幣貳仟伍佰肆拾元由被告連帶負擔。
本判決得假執行；但被告如以新臺幣貳拾參萬壹仟伍佰陸拾柒元
預供擔保，免為假執行。
    事實及理由
一、原告主張：訴外人余春佳於民國94年4月1日向原告借款新臺
    幣（下同）250,000元，約定借款期限為5年，共分60期按月
    平均攤還本息，利息按原告基準放款利率 3.59%加週年利率
    9.285% 計算（合計週年利率12.875%），並隨前述利率變動
    而調整，如有遲延履行時，一切債務視為全部到期，並逾期
    在6個月以內者，按上開利率10%，逾期超過 6個月以上者，
    按上開利率20%加付違約金。不料余春佳自94年10月2日起即
    未繼續繳交本息，且於95年1月8日死亡，尚積欠本金231,56
    7 元，及各自94年10月2日、94年11月3日起之利息、違約金
    ，被告甲○、戊○○為余春佳之法定繼承人，且未聲明拋棄
    繼承或限定繼承，依法應承受被繼承人余春佳一切財產上之
    權利義務，並應負連帶清償責任，原告於95年10月14日發函
    請求被告甲○依約履行清償責任，並電話聯繫被告戊○○之
    子蔡明龍，均未獲置理，為此提起本訴，求為判決如主文第
    1項所示。
二、被告均聲明求為駁回原告之訴，其抗辯如下：
  (一)被告甲○辯稱，被繼承人余春佳是被告大姐的小孩，不知為
    何會變成是被告父親收養的養子，被繼承人應該叫被告阿姨
    ；原告曾來函通知有關被繼承人死亡的事，被告始知被繼承
    人已死亡且其生前登記為被告父親的養子，但被繼承人欠原
    告錢的事與被告無關，原告應該找被繼承人的子女負責；被
    告曾洽詢法院辦理拋棄繼承事宜，但因無法取得被繼承人的
    除戶戶籍謄本，銀行說可以幫被告申請時，已經過了聲明拋
    棄繼承的時間等語。
  (二)被告戊○○辯稱，被告是今年 9月收到法院的開庭通知書才
    知道被繼承人死亡的事，被繼承人是被告的弟弟，不知道被
    繼承人有向原告借錢，被告年紀已經很大，沒有能力給付等
    語。
三、經查原告主張之事實，業據提出與其所述相符之借據、授信
    約定書、放款交易明細、被繼承人余春佳除戶戶籍謄本、95
    年10月14日催告書、本院95年5月3日基院生民月字第095000
    0759號函等件影本及繼承系統表 1件為證，復為被告甲○、
    戊○○所不爭執，自堪信原告之主張為真實。
四、按繼承人自繼承開始時，承受被繼承人財產上之一切權利、
    義務；又繼承人對於被繼承人之債務，負連帶責任，民法第
    1148條前段、第1153第 1項定有明文。是未拋棄繼承或限定
    繼承之繼承人，即應承受被繼承人財產上之一切權利義務，
    並對被繼承人之債務負連帶清償責任，此與繼承人是否知悉
    被繼承人曾向原告借款，或繼承人有無能力清償，並無關聯
    。本件被繼承人余春佳之第一順位繼承人即其子女與孫子女
    余鍾蓬、余燕君、余涵吟、彭莛渝、彭元樵，均已拋棄繼承
    ，第二順位繼承人余添旺、余魏環又早已逝世，業經本院調
    閱本院95年度繼字第30號拋棄繼承事件卷宗查明屬實，被告
    2 人是被繼承人的姊姊，因此成為繼承人，既均未拋棄繼承
    或限定繼承，依前揭法條規定，自應承受被繼承人財產上之
    一切權利義務，並對被繼承人之債務負連帶清償責任。被告
    甲○雖辯稱被繼承人余春佳是被告大姐的小孩，不知被繼承
    人余春佳為何會變成其父親余添旺的養子云云，惟此與被告
    戊○○之訴訟代理人即其女己○○所言「被繼承人是我媽媽
    的弟弟」相反，且與戶籍謄本的記載不符，自非可採。被告
    甲○又辯稱其因無法取得被繼承人的除戶戶籍謄本，以致超
    過拋棄繼承的聲明期間云云，然依戶籍謄本申領須知，與被
    申請人有血親、姻親或家長家屬之關係者，只須出示身分證
    明及繳驗足資證明有此關係之文件，即得申請他人之戶籍謄
    本，被告上開辯詞，亦無足取。另被告 2人辯稱年紀已大，
    無力清償云云，但有無資力償還，此係執行問題，不得據為
    不負履行義務之抗辯，是被告所辯，均無可採。
五、從而原告依消費借貸及繼承之法律關係請求被告連帶給付如
    主文第1 項所示之金額及利息、違約金，為有理由，應予准
    許。
六、本件係民事訴訟法第427條第1 項所定之標的金額500,000元
    以下之財產權訴訟，本院為被告敗訴之判決，應依職權宣告
    假執行，並依同法第392條第2項規定，依職權宣告被告預供
    擔保，得免為假執行。
七、本件訴訟費用即第1審裁判費2,540元，由被告連帶負擔。
中　　華　　民　　國　　96　　年　　9 　　月　　29　　日
　　              基隆簡易庭法　官　陳湘琳
以上正本係照原本作成。
對於本件判決如有不服，應於收受送達後20日內向本院提出上訴
書狀，上訴於本院合議庭，並按他造當事人之人數附具繕本。
中　　華　　民　　國　　96　　年　　9 　　月　　29　　日
                            書記官　王佩珠
